臺灣基隆地方法院民事裁定　　　　　　100年度家聲字第180號
聲　請　人　簡蕭秀霞
相對人即受
監護宣告人　蕭坤城
上列當事人聲請准許處分受監護宣告人之財產事件，本院裁定如
下：
  主  文
聲請駁回。
聲請程序費用由聲請人負擔。
  理  由
一、按民法總則中華民國97年5月2日修正之條文施行前，已為禁
    治產宣告者，視為已為監護宣告；繫屬於法院之禁治產事件
    ，其聲請禁治產宣告者，視為聲請監護宣告；聲請撤銷禁治
    產宣告者，視為聲請撤銷監護宣告；並均於修正施行後，適
    用修正後之規定，民法總則施行法第4條定有明文。又中華
    民國97年5月2日修正之民法親屬編第四章條文施行前所設置
    之監護人，於修正施行後，適用修正後之規定，民法親屬編
    施行法第14條之2規定亦有規定。上開按民法總則中華民國
    97年5月2日修正之條文，於98年11月23日施行。故本件聲請
    處分受監護人之不動產事件，自應適用新法之規定，合先敘
    明。
二、次按監護人對於受監護人之財產，非為受監護人之利益，不
    得使用、代為或同意處分。監護人為下列行為，非經法院許
    可，不生效力：（一）代理受監護人購置或處分不動產。（
    二）代理受監護人，就供其居住之建築物或其基地出租、供
    他人使用或終止租賃。監護人不得以受監護人之財產為投資
    。民法第1101條定有明文。再者，監護開始時，監護人對於
    受監護人之財產，應依規定會同遺囑指定、當地直轄市、縣
    （市）政府指派或法院指定之人，於二個月內開具財產清冊
    ，並陳報法院。」、「於前條之財產清冊開具完成並陳報法
    院前，監護人對於受監護人之財產，僅得為管理上必要之行
    為。」，民法第1099條第1項、民法第1099條之1分別定有明
    文。而此等規定於成年人之監護亦準用之，此觀民法第1113
    條規定即明。
三、聲請意旨略以：相對人前經本院以96年度禁字第56號裁定宣
    告為禁治產人，並於本院97年度監字第16號選任聲請人為相
    對人之監護人。惟聲請人任相對人監護人至今，不論食、衣
    、住、行及醫療花費甚鉅，業已將聲請人多年存款花費殆盡
    且聲請人年事已高，無法再行工作提供照護相對人所需之費
    用，於不得已情況下，僅就相對人繼承所得之不動產即新北
    市○○區○○段內寮小段1265-2、1265-4、100、110、111
    、113、1299、1265-3、1265-1、1265、1016、727-2、727-
    1、727、160、159、129-2、129-1、128、125、123、121-2
    、121、121-1、117-1、107-3、107-2地號出售作為照護相
    對人所需之費用，爰依民法第1101條規定聲請准許處分前揭
    不動產等語。
四、經查，相對人經本院96年禁字第56號宣告為禁治產人，聲請
    人為相對人之監護人，經本庭調閱上開卷宗查核無誤。惟依
    前揭規定，禁治產人蕭坤城視為已受監護宣告，自應依前揭
    新修正規定，由監護人與會同開具財產清冊之人共同將受監
    護宣告人之財產，開具財產清冊陳報法院後，始得聲請處分
    監護人之財產。因本件尚未聲請法院選任「會同開具財產清
    冊之人」，聲請人亦未與該「會同該選出開具財產清冊之人
    」開具受監護宣告之人之財產清冊，並依法向法院陳報財產
    清冊，故聲請人逕向本院聲請處分受監護宣告人之不動產，
    於法未合，應予駁回。又聲請人主張為照護相對人，已將多
    年積蓄花費殆盡，無法在提供照護相對人所需費用，須變賣
    相對人所有上開之不動產等語，然為提供照護相對人所需之
    費用，係否須將上開不動產全數變賣，已非無疑，且聲請人
    亦未提出照護相對人所需費用之證明，故本庭亦難以審酌聲
    請人聲請將上開不動產全數變賣，係為受監護宣告人之利益
    處分不動產，附此敘明。
五、依非訟事件法第21條第1項，裁定如主文。
中    華    民    國   100    年    10    月    28    日
                  家事法庭法  官   何怡穎
以上正本係照原本作成。
如對本裁定抗告，應於本裁定送達後10日內，向本院提出抗告狀
，並繳納抗告費新臺幣1000元，抗告於本院合議庭。
中    華    民    國   100    年    10    月    28    日
                          書記官   莊國南